【裁判字號】    92,上易,1300
【裁判日期】    921008
【裁判案由】    傷害
【裁判全文】
臺灣高等法院高雄分院刑事判決                  九十二年度上易字第一三號
    上  訴  人  台灣高雄地方法院檢察署檢察官
    上  訴  人
    即  被  告  乙○○○
    被      告  丙○○○
    右  一  人
    選任辯護人  任進福
右上訴人等因被告等傷害案件，不服台灣高雄地方法院九十二年度易字第九九七號中
華民國九十二年六月二十四日第一審判決（起訴案號：台灣高雄地方法院檢察署九十
二年度偵字第五二０九號），提起上訴，本院判決如左：
    主  文
上訴駁回。
乙○○○緩刑貳年。
    事  實
一、乙○○○與丙○○○二人為鄰居關係，惟乙○○○懷疑丙○○○與其丈夫王漢忠
    有感情上之糾葛，過從甚密，於民國九十二年一月二十四日上午七時許，見丙○
    ○○經過其高雄縣仁武鄉考潭村建興巷一九之一號住處門口，誤以為丙○○○係
    在等待王漢忠，二人即發生口角，乙○○○遂基於普通傷害之故意，持掃帚毆打
    丙○○○，致丙○○○受有左手挫傷、左前臂擦傷之傷害。
二、案經丙○○○訴請高雄縣警察局仁武分局報告台灣高雄地方法院檢察署偵查起訴
    。
    理  由
壹、有罪部分：
一、右揭事實，業據上訴人即被告乙○○○於原審審理時坦承不諱，核與告訴人丙○
    ○○指訴情節及證人即被告乙○○○之子王雅雨於警訊中證述其母親有持掃帚掃
    到丙○○○之情節相符，並有告訴人丙○○○受傷就醫由健仁醫院出具之診斷證
    明書一紙在卷可稽，足徵被告乙○○○於原審之自白為真實，本件事證明確，被
    告乙○○○前揭傷害之犯行洵堪認定。
二、核被告乙○○○基於普通傷害之犯意傷害人之身體，係犯刑法第二百七十七條第
    一項之傷害罪。
三、原審就此部分，依刑法第二百七十七條第一項、第四十一條第一項前段，罰金罰
    鍰提高標準條例第一條前段、第二條，並審酌被告乙○○○係因懷疑丙○○○與
    其丈夫王漢忠有感情糾葛，一時情緒失控而罹傷害之本件犯行，惟念告訴人丙○
    ○○所受之傷害非重，且雙方係鄰居等一切情狀，量處拘役二十日，並依法諭知
    如易科罰金以三百元折算一日之折算標準。經核原判決此部分認事用法尚無不合
    ，量刑亦稱妥適，被告乙○○○上訴意旨否認犯罪，空言指摘原判決不當，檢察
    官此部分上訴意旨主張量刑過重不當，經查被告乙○○○於原審法已直承不諱，
    且核與其子王雅雨所述各情相符，上訴後否認其事，自無可取。而本件法定本刑
    為三年以下有期徒刑、拘役或一千元以下罰金，量處拘役二十日難謂過重。本件
    上訴均並無可取，為無理由，應予駁回。
四、查被告乙○○○未曾受有期徒刑以上刑之宣告，有台灣高等法院被告全國前案紀
    錄表可稽，經此偵審程序教訓，應知警惕諒無再犯之虞，檢察官於本院審理時亦
    求為緩刑之宣告，本院認所宣告之刑，以暫不執行為適當，併諭知緩刑二年，以
    勵自新。
貳、無罪部分：
一、甲訴意旨略以：被告丙○○○於九十二年一月二十四日上午七時許，在高雄縣仁
    武鄉考潭村建興巷一九之一號乙○○○住處門口，持安全帽一頂毆打乙○○○，
    致乙○○○受有左肘挫傷血腫之傷害，因認被告丙○○○涉犯刑法第二百七十七
    條第一項傷害罪嫌等語。
二、按犯罪事實應依證據認定之，無證據不得推定其犯罪事實；又不能證明被告犯罪
    者，應諭知無罪之判決，刑事訴訟法第一百五十四條、第三百零一條第一項分別
    定有明文。又認定不利於被告之事實，須依積極證據，苟積極證據不足為不利於
    被告事實之認定時，即應為有利於被告之認定，更不必有何有利之證據，最高法
    院著有三十年上字第八一六號判例足資參照。又告訴人之告訴，係以使被告受刑
    事訴追為目的，是其陳述是否與事實相符，仍應調查其他證據以資審認，亦有最
    高法院五十二年臺上字第一三００號判例意旨可循。
三、甲訴人認被告丙○○○涉犯刑法第二百七十七條第一項傷害罪嫌，無非係以告訴
    人乙○○○之指述，並有診斷證明書，為其論據。惟訊據被告丙○○○堅決否認
    有何傷害之犯行，辯稱：我並無毆打告訴人等語。
四、經查：
  (一)告訴人乙○○○於警訊、檢察官偵查時及原審法院審理時均指訴係遭被告丙○○
    ○持安全帽毆打成傷，然目擊證人即告訴人乙○○○之子王雅雨於警訊及原審法
    院審理時均未證述有見到丙○○○有持安全帽毆打其母親（即乙○○○），亦沒
    有注意是否有安全帽等情（見原審卷第三十四頁、警卷第三頁），告訴人乙○○
    ○所述遭被告丙○○○持安全帽加以毆打是否屬實，顯非無疑。
  (二)告訴人乙○○○所提出之健仁醫院診斷證明書，雖可證明乙○○○於九十二年一
    月二十九日確有因左肘挫傷血腫而就醫之事實，惟上開傷害是否確於九十二年一
    月二十四日由被告丙○○○所造成，尚不足以認定。且依上開診斷日期與案發時
    間相隔已達五日之久，充其量僅足證明告訴人有如診斷證明書所示之受傷事實，
    尚不能據此推論告訴人所受之傷害係遭被告丙○○○毆打所致，該診斷證明書無
    足採為對被告丙○○○不利證據之認定。
  (三)證人王雅文（即告訴人乙○○○之另一兒子）於本院審理時證稱：「那天我早上
    在家裡，我看到母親與丙○○○發生口角，我叫丙○○○離開，：：：：叫我母
    親去樓上，：：：，他們口角時，丙○○○右手拿安全帽，我看到她拿安全帽打
    我母親，我沒有看到他打到我母親那裡，他應該只打一下。那天我母親有去上班
    ，晚上回家時，他告訴我說他身體不舒服。」、「（你母親那時穿什麼衣服？）
    我不知道她穿長袖或短袖。」云云，依其所陳，既在場目睹被告丙○○○，持安
    全帽打乙○○○，卻又不知打其何處，復不知當時其母穿著長袖或短袖衣服，所
    述無非臨訟勾串之詞，自不足採信。
    綜上所述，告訴人乙○○○之指訴並無其他補強證據以實其說，甲訴人認定被告
    丙○○○涉犯刑法第二百七十七條第一項罪嫌所憑之證據，尚未達通常一般人均
    不致有所懷疑，而得以確信其為真實之程度，被告丙○○○前開所辯其並無傷害
    告訴人等語，尚屬可採。此外，復查無其他積極證據足認被告丙○○○有甲訴人
    所指之傷害犯行，揆諸首揭法條及判例意旨說明，不能證明被告丙○○○犯罪，
    自難以傷害之罪相繩。
五、原審就此部分為被告丙○○○無罪之諭知，經核尚無不合，檢察官此部分上訴意
    旨另請求傳訊證人王雅文證述如前，亦不能證明乙○○○於九十二年一月二十九
    日因左肘挫傷血腫而就醫之事實，係被告丙○○○於九十二年一月二十四日上午
    七時許，在高雄縣仁武鄉考潭村建興巷一九之一號門口，持安全帽一頂毆打所致
    。此部分上訴亦無可取，應予駁回。
據上論斷，應依刑事訴訟法第三百六十八條、刑法第七十四條第一款，判決如主文。
本案經檢察官彭南雄到庭執行職務。
中    華    民    國      九十二      年      十      月     八   日
                              臺灣高等法院高雄分院刑事第四庭
                                  審判長法官  蕭權閔
                                        法官  陳吉雄
                                        法官  陳啟造
右正本證明與原本無異。
不得上訴。
                                  法院書記官  白蘭
中    華    民    國      九十二      年      十      月    八    日
本件論罪科刑法條：
刑法第二百七十七條
 (普通傷害罪)
傷害人之身體或健康者，處三年以下有期徒刑、拘役或一千元以下罰金。
犯前項之罪因而致人於死者，處無期徒刑或七年以上有期徒刑；致重傷者
，處三年以上十年以下有期徒刑。


司法院資訊處製作；財團法人民間司法改革基金會備份。
